# 请教陈老师,关于控股合并变为吸收合并?

提问人：wangxu811024 时间：2010-08-16 20:28:52
假设,A公司 2009 年 8 月 31 日以 500 万元取得B公司80%的股权(非同一控制下企业合并),购买日B公司可辨认净资产公允价值 600 万元.A公司在合并报表产生 20 万元的商誉。 2010 年 3 月 31 日,A公司要将B公司吸收合并.当时B公司可辨认净资产公允价值为 800 万元.8月 31 日-3 月 31 日之间只有净利润影响(按公允价值因素调整)100万元,没有其他变动. 那此时,A公司是否应该先做收购少数股权的处理,再做吸收合并? 收购20%少数股权,A公司支付对价 200 万,A公司个别报表应该确认 200 的长期股权投资.合并报表应确认-40万的资本公积?先前80%的股权,因 8 月 31 日-3月 31 日公允价值除净利润外影响外,没有原因的增长 100 万,怎么处理?要像准则解释 4 号出台前多步实现非同一控制下企业合并那样,调整成资本公积吗? 此时,完成吸收合并后,A公司入账商誉应为多少？Ｂ公司合并进来的净资产应是多少价值？

回答人：chenyiwei
应当先做收购 20 ％少数股权的会计处理。 收购少数股权时，收购日被收购的少数股权价值似乎应为：（ 600 ＋ 100 ）*20%＝ 140 万，相应冲减资本公积 60 万。 完成吸收合并后的商誉仍为 20 万。B公司合并进来的各项资产和负债的初始计量，可以按照这些资产和负债原先在A公司合并报表层面体现的帐面价值，即以 2009 年 8 月 31 日的公允价值为基础持续计算的金额。

回答人：chenyiwei
回复 藤椅 wangxu811024 的帖子 1 、个别报表层面和合并报表层面处理的理论依据是不一样的。合并报表层面冲减资本公积是由于权益性交易，而个别报表不会采用权益性交易的理念处理这个问题。但是，由于个别报表层面因吸收合并而纳入的净资产份额与合并报表层面完成收购少数股权后的净资产金额是一致的，所以有可能两者的处理结果是殊途同归（我没有试过，你可以试试看是不是这个结果）。 2 、无论是合并报表层面还是个别报表层面，都不考虑两次交易日之间的公允价值变动影响。